臺灣高雄地方法院民事判決　九十一年度訴字第一八七二號
　　原　　　告　乙○○
　　被　　　告　新合江股份有限公司
　　法定代理人　甲○○
右當事人間遷讓房屋事件，本院判決如左：
    主    文
被告應將坐落高雄市苓雅區○○○段一０三六號土地上，建號一二六三六號門牌號碼
高雄市苓雅區○○○路二十二號鋼骨造二層樓房一棟全部騰空遷讓交還原告。
被告應給付原告新台幣貳拾柒萬元，及自民國九十一年六月六日起至交還前開房屋之
日止按月以新臺幣玖萬元計算之損害金。
第一項交還房屋之履行期間為伍個月。
訴訟費用由被告負擔。
本判決於原告以新臺幣拾萬元為被告供擔保後，得假執行。
    事實及理由
一、原告起訴主張：
　(一)坐落高雄市苓雅區○○○段一０三六號土地上，建號一二六三六號即高雄市苓雅
　　區○○○路二十二號鋼骨造二層樓房（下稱系爭房屋）為原告所有，被告向訴外
　　人太新國際開發股份有限公司（下稱太新公司）承租系爭房屋，開設布蘭奇咖啡
　　館，而太新公司雖於九十年十二月一日向原告承租系爭房屋，惟自九十年十二月
　　間起未繳房租，積欠租金達三個月以上，經原告定期催告並終止租約，原告與太
　　新公司之租約已於九十一年三月五日終止，太新公司繼續占用系爭房屋顯無合法
　　正當權源，被告占用系爭房屋亦失所附麗，屬無權占有，原告於九十一年五月二
　　日通知被告遷讓房屋，被告仍未返還，原告依民法第七百六十七條規定，自得請
　　求被告遷讓交還房屋。
  (二)被告無權占用系爭房屋，獲得有相當於租金之利益，致原告受有無法使用該房至
    之損害，原告自得依民法第一百七十九條規定請求被告給付相當於租金之損害金
    ，被告向訴外人承租系爭房屋每月租金新台幣（下同）九萬元，原告自得請求自
    九十一年三月六日至同年六月五日止之損害金二十七萬元及自九十一年六月六日
    起至遷讓交還系爭房屋之日止，按月給付原告九萬元損害金。
並聲明：求為判決(一)被告應將建號一二六三六號即門牌號碼高雄市○○○路二十二號
鋼骨造二層房屋遷讓交還原告。(二)被告應給付原告二十七萬元及自九十一年六月六日
起至遷讓交還上開房屋之日止，按月給付原告九萬元之損害金。(三)願供擔保金請准宣
告假執行。
二、被告則以：太新廣場仍營業中，被告係與太新公司訂立租約並按期繳納租金並未
    欠租，且現仍有押金三十萬元在太新公司處，被告知系爭房屋由太新公司向原告
    承租，系爭房屋並無增建，又目前系爭房屋附近已變為黃昏市場，原告仍每月請
    求九萬元租金過高，原告按月給付之租金每月九萬元等語，資為抗辯。並聲明求
    為判決駁回原告之訴。
三、原告主張其於九十年十二月一日出租系爭房屋予訴外人太新公司，被告則向太新
    公司承租系爭房屋，惟因太新公司自九十年十二月間起未繳納房租，積欠租金達
    三個月以上，經原告定期催告並於九十一年三月五日終止租約，被告占用系爭房
    屋亦無正當權源，原告於九十一年五月二日通知被告遷讓房屋，被告仍未返還等
    事實，業據提出建物所有權狀、存證信函及回執、建築物租賃契約書等為證，且
    為被告所不爭執，自應認為真實。是本件兩造爭執要點厥為(一)被告占有系爭房屋
    是否有合法權源。(二)原告請求被告按月以九萬元計算之相當租金之不當得利，是
    否相當。經查：
  (一)按以無權占有為原因，請求返還所有物之訴，苟被告對於原告就其物有所有權之
    事實，已無爭執，而僅以非無權占有為抗辯者，原告於被告無權占有之事實，無
    舉證責任，被告就其占有係有正當權源之事應負舉證之責，即被告應就其抗辯有
    如何權源占有之事實證明之，如不能證明，則應認原告之請求為正當（最高法院
    七十二年台上字第一五五二號及二五一六號判決意旨參照）。又按轉租係轉租人
    與次承租人成立新租賃關係，與租賃權之讓與不同，轉租人與出租人問之租賃關
    係仍然存在，惟次承租人與原出租人並無直接租賃關係之可言（最高法院六十八
    年台上字第三六九一號著有判例）。原告主張其與訴外人太新公司間就系爭房屋
    間之租賃關係，業因太新公司積欠租金，由原告於九十一年三月五日終止，太新
    公司繼續占用為無權占用，被告之占用系爭房屋因而亦屬無權占有，原告並於九
    十一年五月二日催告被告將系爭房屋遷讓交還原告等事實，均為被告所不爭執，
    又被告係向訴外人太新公司承租系爭房屋，由太新公司轉租系爭房屋予被告，兩
    造間並無任何租賃關係存在，而被告並未能證明其有何合法占用之權源，是原告
    於終止與訴外人太新公司間租賃租約後，以被告係無權占有系爭房屋為由，訴請
    被告遷讓房屋，為有理由，應予准許。
  (二)又被告於原告與訴外人太新公司之租賃契約於九十一年三月五日終止後，仍繼續
    占用系爭房，被告因而不能使用系爭房屋而受有損害，自得主張其受有相當於租
    金之損害，請求被告給付損害金，亦屬正當有據。從而，原告請求被告自原告與
    訴外人太新公司間終止租約之日即九十一年三月六日起至遷讓日止，按月給付相
    當於租金之損害，即非無據。本件原告請求被告按月給付九萬元，為被告與訴外
    人原約定之租金額，且參酌本院履勘現場結果，系爭房屋面臨林森二路、週邊為
    商業區、鄰近新光三越及ｓｏｇｏ百貨公司，交易繁榮、交通便利等情，亦有勘
    驗筆錄可佐，認原告之請求核屬適當。從而，原告本於無權占有及不當得利之法
    律關係請求被告給付自九十一年三月六日至同年六月五日止，共二十七萬元，及
    自九十一年六月六日起至遷讓時止按月給付原告九萬元，為有理由，應予准許。
四、又遷讓房屋，非立時可就，本院斟酌實際情況，及被告使用系爭房屋係經營布蘭
    奇咖啡館，內部設備甚多，搬遷不易等情，酌定履行期間為五個月，以資兼顧。
五、本件因事證已明，兩造其餘主張及攻擊防禦方法，核與判決結果無涉，爰不一一
    贅述。
六、原告陳明願供擔保，聲請宣告假執行，核無不合，爰酌定相當擔保金額准許之。
據上論結：本件原告之訴為有理由，依民事訴訟法第七十八條、第三百九十條第二項
、第三百九十六條，判決如主文。
中　　　華　　　民　　　國　　九十一　　年　　　九　　　月　　　六　　　日
                              臺灣高雄地方法院民事第五庭
~B法　　　官　林玉心
右為正本係照原本作成。
如不服本判決，應於送達後廿日內，向本院提出上訴狀並表明上訴理由，如於本
判決宣示後送達前提起上訴者，應於判決送達後十日內補提上訴理由書（須附繕本）。
中　　　華　　　民　　　國　　九十一　　年　　　九　　　月　　　六　　　日
~B法院書記官　陳家宏
